【裁判字號】    98,基簡,1002
【裁判日期】    981229
【裁判案由】    給付醫療費
【裁判全文】
臺灣基隆地方法院基隆簡易庭民事判決
原      告  長庚醫療財團法人基隆長庚紀念醫院
法定代理人  丙○○
訴訟代理人  甲○○
被      告  乙○○
上列當事人間請求給付醫療費事件，本院於中華民國98年12月15
日言詞辯論終結，判決如下：
    主  文
被告應給付原告新台幣肆拾伍萬玖仟玖佰肆拾捌元，及自民國九
十八年十一月十二日起至清償日止，按週年利率百分之五計算之
利息。
訴訟費用由被告負擔。
本判決得假執行。但被告以新台幣肆拾伍萬玖仟玖佰肆拾捌元為
原告預供擔保後，得免為假執行。
    事實及理由
一、原告主張：被告妻子之父親吳維光於民國96年10月11日因病
    入住原告醫院接受治療，於96年11月12日死亡，住院期間合
    計積欠醫療費新台幣（下同）45萬9,948 元，因被告於吳維
    光入住原告醫院時，曾簽署住院同意書，表示同意就吳維光
    住院所生一切費用負連帶清償責任，故起訴請求等情。並聲
    明：（一）被告應給付原告45萬9,948 元，及自起訴狀繕本
    送達被告之翌日起，按週年利率百分之5 計算之利息。（二
    ）願供擔保，請准宣告假執行。
二、被告則以：其確曾簽署住院同意書，但當時情況緊急，其未
    細看住院同意書之內容，其不知在住院同意書上簽名，即表
    示須對醫療費用負清償責任；又原告僱用之醫師就吳維光之
    醫療過程有疏失，導致吳維光病情惡化，因原告受僱人之過
    失而額外支出之醫療費用，應由原告負擔等語，資為抗辯。
    並聲明：駁回原告之訴。
三、兩造不爭執之事項
    吳維光於96年10月11日因病入住原告醫院接受治療，被告在
    住院同意書上簽名，而吳維光於96年11月12日死亡，吳維光
    住院期間，支出之醫療費用總額為45萬9,948 元，該等費用
    尚未清償等情，為兩造所不爭執，復有原告提出之住院同意
    書、醫療費用明細表及住院病患出院收費明細表在卷可稽，
    應堪認定。
四、原告主張被告既在住院同意書上簽名，同意就吳維光住院期
    間所生費用負清償責任，被告自應清償前開醫療費用等情，
    而被告則以前詞置辯，經查：
（一）原告提出之住院同意書記載「立同意書人（親友）乙○○
      ，茲同意住院人吳維光（住院人病歷號碼：0000000 ）貴
      院住院期間發生之一切費用（含全民健保自付部分負擔其
      他自費項目費用），應於出院前繳清，立同意書人同意負
      連帶清償責任，並願拋棄先訴抗辯權」等語，此有住院同
      意書附卷可憑，且被告自陳其確於該住院同意書上親自簽
      名等情，則原告依此主張被告應就吳維光住院期間所生醫
      療費用負清償責任，應屬有據。至於被告固辯稱其在住院
      同意書上簽名時，未細閱同意書之內容，不知在該同意書
      上簽名，即須對吳維光之醫療費用負連帶清償責任云云，
      然前開同意書所載立同意書人及住院人名稱欄內「乙○○
      」及「吳維光」之筆跡，與立同意書人親簽欄內被告之簽
      名相符，堪認該立同意書人及住院人名稱欄內之姓名，均
      係由被告書寫，又自該同意書之內容觀之，其中立同意書
      人及住院人名稱欄下方，即載明立同意書人同意就住院人
      住院期間之費用負連帶清償責任等語，且字體清晰，又前
      開同意書復以表格方式，顯示依住床等級之差異，病患自
      負額之數額為何等醫療費用計算之方式，該表格即位於立
      同意書人、住院人名稱欄與立同意書人簽章欄之中間位置
      ，衡情，當被告於該同意書之立同意書人及住院人欄填載
      其與吳維光之姓名，復於立同意書人簽章欄簽署姓名時，
      就該等文字及表格當無未能注意之理；再者，被告為成年
      人，且其自陳具有大學企管系畢業之學歷，曾擔任旅行社
      在東南亞、大陸地區領隊長達6 、7 年等情，足認被告具
      有相當智識能力及社會歷練，依其智識能力，應無在未閱
      覽文件內容之情形下，即任意在同意書上簽名之理，又前
      開住院同意書已載明立同意書人同意就住院人於住院期間
      所生之費用負清償責任等語，則當被告於該同意書上簽名
      時，就其須就吳維光住院期間之醫療費用負清償責任一節
      ，應已有所認知，故被告辯稱其在該同意書上簽名時，不
      知簽署該同意書後，即須對吳維光住院所生之醫療費用負
      清償責任等情，應非可信。
（二）原告主張其請求被告清償之醫療費用，均屬吳維光在醫療
      過程中支出之必要費用等情，且自原告提出醫療費用明細
      表之內容觀之，該明細表所載費用項目，為治療費、藥品
      費及器材使用費，而被告對於原告主張該等費用係原告在
      吳維光住院期間，使用藥品、器材所生之費用及治療所需
      之費用一節亦無爭執，足認原告依據前開住院同意書之內
      容，請求被告就上開醫療費用負清償責任，應屬適當。另
      被告雖辯稱原告僱用之醫師在吳維光治療過程中有疏失，
      其不應負擔全額醫療費用云云，然原告請求之醫療費用既
      係在吳維光治療過程中所生之必要費用，則原告請求被告
      清償該等費用，即非無據，至於原告僱用之醫師在治療過
      程中有無疏失，係屬原告及其僱用之醫師就吳維光死亡之
      結果，應否負擔侵權行為損害賠償責任之範疇，被告就吳
      維光醫療過程中所生必要費用之清償責任不因此而異，是
      認被告前開所辯非足當採。
（三）綜上，被告於吳維光入住原告醫院時，已在住院同意書上
      親自簽名，表示同意就吳維光住院期間所生費用負清償責
      任，則原告依據該住院同意書，請求被告清償吳維光住院
      期間所生之醫療費用，即屬有據。從而，原告請求被告給
      付積欠之醫療費用45萬9,948 元及自起訴狀繕本送達被告
      之翌日即98年11月12日起至清償日止，按週年利率百分之
      5 計算之利息，為有理由，應予准許。
五、原告雖陳明願供擔保請准宣告假執行，然本件係標的金額在
    50萬元以下之財產權訴訟，依民事訴訟法第427 條第1 項規
    定，適用簡易程序，本院既為被告敗訴之判決，即應依民事
    訴訟法第389 條第1 項第3 款之規定，依職權宣告假執行，
    無必要再命原告供擔保後始得假執行；另依同法第392 條第
    2 項之規定，依職權宣告被告為原告預供擔保後，得免為假
    執行。
六、訴訟費用負擔之依據：民事訴訟法第78條。
中    華    民    國    98    年    12    月    29    日
                  基隆簡易庭法  官  邰婉玲
以上正本係照原本作成。
如對本判決上訴，須於判決送達後20日內向本院提出上訴狀。
中    華    民    國    98    年    12    月    29    日
                            書記官  王毓嫻

司法院資訊處製作；財團法人民間司法改革基金會備份。
